臺灣臺南地方法院刑事判決　　　　　　　95年度訴字第1555號
公　訴　人　臺灣臺南地方法院檢察署檢察官
被　　　告　己○○
指定辯護人　本院公設辯護人乙○○
上列被告因偽造有價證券等案件，經檢察官提起公訴（95年度偵
字第13549 號），本院判決如下：
    主  文
己○○意圖供行使之用，而偽造有價證券，處有期徒刑年陸月
。
偽造付款人為臺灣中小企業銀行安平分行、票號為AS0000000 號
、面額新臺幣貳拾伍萬元、發票日為民國九十四年九月十四日壹
紙（除發票人簽章欄之「丁○○」印文外）沒收。
    事  實
一、己○○於民國94年8 月14日22時許，在臺南縣永康市○○路
    友人戊○○所經營之「忘不了咖啡店」內，經由戊○○介紹
    認識丁○○，因而知悉丁○○欲持其已蓋妥發票人為其本人
    印文、付款人為臺灣中小企業銀行安平分行、票號為AS0000
    000 號空白支票（下稱本案支票）向戊○○借款未果，竟基
    於意圖為自己不法之所有及意圖供行使之用，而偽造有價證
    券之犯意，向丁○○佯稱可提供工作並貸予金錢，惟須丁○○先將本案支票交付供其作為客票使用等語，並邀同丁○○
    於翌日至其位於臺南縣仁德鄉○○路工廠商談詳細事宜。次
    日（即同月15日）丁○○依約持票前往己○○工廠，己○○
    再度趁機向丁○○訛稱需先確認本案支票票信如何，如票信
    良好始願提供工作、貸與金錢云云，致丁○○陷於錯誤，遂
    將本案支票交予己○○。己○○旋於同日晚間某時，在上揭
    工廠內，未徵得丁○○同意或授權，在本案支票金額欄填載
    面額為新臺幣（下同）25萬元、發票日為94年9 月14日，完
    成發票行為後（下稱已完成發票行為之本案支票），隨持至
    臺南市○○○路丙○○所開設之「南亞當鋪」，將支票交付
    丙○○，用以清償前所積欠丙○○債務。後丁○○因己○○
    未提供工作、亦未貸與款項，乃要求己○○歸還本案支票，
    惟己○○遲未返還，丁○○始知受騙，並於同年月26日向臺
    南市票據交換所申請票據掛失止付（丁○○涉犯未指定犯人
    誣告罪部分，業經本院以95年度簡字第3433號刑事簡易判決
    判處拘役30日確定），俟丙○○屆期提示支票，因該票經掛
    失遭銀行通知退票，為警循線始查悉上情。
二、案經臺南市警察局第六分局報請臺灣臺南地方法院檢察署檢
    察官偵查起訴。
    理  由
一、證據能力認定部分－
  (一)按被害人雖為刑事訴訟法所規定當事人以外之第三人，其就
    待證事實有重要關係之親身知覺、體驗事實陳述時，即居於
    證人之地位，固應依刑事訴訟法第186 條第1 項規定命其具
    結，以擔保其證言之真實性，該供述證據始具證據能力，有
    最高法院93年度臺上字第6838號裁判意旨可供參照。然按於
    同一案件之偵查程序中，同一證人歷經多次訊問，具結一次
    後，即毋庸再重覆命其具結，當不生未具結致影響其供述證
    據能力之問題，亦為最高法院96年度臺上字第5177號判決意
    旨闡釋明確。查證人即被害人丁○○於95年7 月19日偵訊時
    ，即經檢察官命其具結，有該偵訊筆錄及證人結文可參（參
    臺灣臺南地方法院檢察署95年度他字第1987號偵查卷第48頁
    至第51頁），其後丁○○雖於95年8 月3 日、9 月27日於檢
    察官偵訊中，未見具結，然不生未具結致影響其供述證據能
    力，核先敘明。
  (二)被告以外之人於偵查中向檢察官所為陳述，除顯有不可信之
    情況者外，得為證據，為同法第159 條之1 第2 項定有明文
    。偵查中對被告以外之人所為之偵查筆錄，性質上均屬傳聞
    證據。惟現階段刑事訴訟法規定檢察官代表國家偵查犯罪、
    實施公訴，依法其有訊問被告、證人及鑑定人之權，證人、
    鑑定人且須具結，而實務運作時，檢察官偵查中向被告以外
    之人所取得之陳述，原則上均能遵守法律規定，不致違法取
    供，其可信度極高。職是，被告以外之人前於偵查中已具結
    而為證述，除反對該項供述得具有證據能力之一方，已釋明
    「顯有不可信之情況」之理由外，不宜遽指該證人於偵查中
    之陳述不具證據能力。證人戊○○、丙○○於檢察官偵查中
    所為之陳述（臺灣臺南地方法院檢察署95年度他字第1987號
    偵查卷第61頁、第31頁），未曾提及其於檢察官在偵查時有
    不法取供之情形，依上說明，該證人於偵查中之證言自具有
    證據能力。
  (三)按被告以外之人於審判外之陳述，雖不符刑事訴訟法第 159
    條之1 至第159 條之4 之規定，而經當事人於審判程序同意
    作為證據，法院審酌該言詞陳述或書面陳述作成時之情況，
    認為適當者，亦得為證據，為刑事訴訟法第159 條之5 第 1
    項所明文。其立法理由在於傳聞證據未經當事人之反對詰問
    予以核實，乃排斥其證據能力。惟當事人如放棄對原供述人
    之反對詰問權，於審判程序表示同意該等傳聞證據可作為證
    據，此時，法院除認該傳聞證據欠缺適當性外，自可承認其
    證據能力，業據最高法院93年度臺上字第3533號及94年度臺
    上字第2976號等判決闡釋明確。卷附票據掛失止付通知書、
    遺失票據申報書、已完成發票行為之本案支票暨退票理由單
    、掛失止付票據提示人資料查報表（參臺灣臺南地方法院檢
    察署95年度他字第1987號偵查卷第6 頁至第9 頁），雖均屬
    被告以外之人於審判外書面陳述，為傳聞證據，然被告及其
    辯護人於本院準備程序時，並不爭執其證據能力並同意作為
    證據，經本院記明筆錄（參本院95年11月20日準備程序筆錄
    第5 頁即本院審卷第33頁），基於尊重當事人對傳聞證據之
    處分權，及證據資料愈豐富，愈有助於真實發見之理念，且
    強化言詞辯論主義，使訴訟程序得以順暢進行，上開傳聞證
    據亦均具有證據能力。再本院認前開書面陳述作成時之情況
    ，並無不法之情事，認為適當，上開證據，自有證據能力。
二、認定犯罪事實之積極證據－
  (一)被告於檢察官偵訊及本院審理時自承部分：
  1.被告確於94年8 月14日22時許，在戊○○所經營「忘不了咖
    啡店」內，經由陳某介紹認識丁○○，彼時丁○○欲以已蓋
    有其本人為發票人印文，惟金額、發票日均尚未填寫之本案
    支票向戊○○借貸款項，此情為被告所知悉。
  2.被告表示可提供工作予丁○○，丁○○乃於94年8 月15日持
    本案支票至被告位於臺南縣仁德鄉○○路工廠，並於該日交
    付本案支票予被告。
  3.被告於94年8 月15日在前揭工廠填寫發票日為94年9 月14日
    、金額為25萬元，完成發票行為後（惟被告嗣於本院95年11
    月20日準備程序期日改稱係央請姓名均不詳之第三人代為填
    寫；然於本院96年11月22日審判期日復改稱係丁○○友人所
    填寫），隨即持該已完成發票行為之本案支票，至臺南市○○○路丙○○所經營之「南亞當鋪」，將該支票交予高某，
    用以清償其前所積欠高某汽車抵押貸款本金20萬元及未償利
    息1 萬6 千元。
  (二)證人丙○○於偵訊及本院審理時之供述，證明被告前於93年
    2 月4 日於渠所經營「南亞當鋪」以汽車抵押借款20萬元，
    清償期限為93年3 月4 日，因被告經濟不佳，除無法如期清
    償外，利息亦未準時給付，嗣於94年8 月間，被告持完成發
    票行為之本案支票用以清償本金及未償利息。
  (三)證人戊○○於偵訊及本院審理時之證述，證明被告前不識丁○○，係於94年8 月14日於伊所經營「忘不了咖啡店」，經
    由伊介紹始相識，當日丁○○欲持本案支票向伊借款。
  (四)證人丁○○於偵訊及本院審理時之證述，證明伊於94年8 月
    14日原欲持本案支票向戊○○借款，後戊○○介紹被告予伊
    認識，被告稱可提供工作及貸與款項，惟須伊將本案支票供
    查票信，如票信良好，始同意提供工作及貸與款項，翌日伊
    持該支票至被告工廠恰談工作及借款事宜，並應被告要求交
    付本案支票以供查證票信。
  (五)已完成發票行為之本案支票、票據掛失止付通知書、掛失票
    據申報書及掛失止付票據提示人資料查報表，可證明丁○○
    於94年8 月26日以票據遭遺失為由，向臺南市票據交換所申
    報票據掛失止付，該支票於票載發票日94年9 月14日經提示
    遭退票。
  (六)典當借據收據及當票，可證明被告前於93年2 月4 日，以其
    本人汽車向丙○○抵押借款20萬元。
三、被告之辯解要旨－
  (一)本案支票係丁○○同意提供予被告使用，且票面金額25萬元
    ，係被告與丁○○共同決定，後因丁○○獲得六合彩彩金，
    遂無意至被告工廠工作。
  (二)本案支票發票日、面額係由丁○○友人填載，並非被告或被
    告友人所為。
  (三)被告指定辯護人另以：
  1.查詢支票信用，僅需以電話向銀行確認發票人名字及銀行帳
    號，即可查詢，不須交付已蓋上發票人印章之空白支票，此
    為使用支票之人均可知悉，證人丁○○本身亦有使用支票，
    其供稱被告要伊提供本案支票以供向銀行核對印章確認票信
    ，有違常情。反認丁○○將蓋有發票人印文之本案支票交付
    予被告之行為，有授權被告使用支票之意。
  2.丁○○於94年8 月26日至銀行掛失支票，係因被告在94年 8
    月26日已大量退票，丁○○耳聞恐被告無力支付票款，為免
    負擔發票人責任乃向銀行申請掛失止付。
  3.依證人戊○○於偵、審證言，可證被告向丁○○借票時，其
    工廠仍有營運，且經濟狀況良好，丁○○應係為謀職而將支
    票借予被告，並非單純持票借款。
四、本院判斷－
  (一)丁○○於94年8 月14日前往戊○○所開設「忘不了咖啡店」
    ，欲持本案支票向陳某借貸，後經由戊○○介紹認識被告，
    丁○○乃轉向被告借貸，翌日丁○○為獲取工作及借款，乃
    持本案支票至被告位於臺南縣仁德鄉○○路工廠，並交付予
    被告，被告隨即於當日將已完成發票行為之本案支票交與丙○○以清償債務；然因丁○○嗣於94年8 月26日以支票遺失
    為由向臺南票據交換所申報掛失止付，致丙○○屆期提示支
    票遭退票等情，除據被告於偵訊及本院審理中所自承外，尚
    有典當借據收據、當票、已完成發票行為之本案支票、票據
    掛失止付通知書、掛失票據申報書及掛失止付票據提示人資
    料查報表等在卷可稽（參臺灣臺南地方法院檢察署95年度他
    字第1987號偵查卷第6頁至第10頁）。準此，可認丁○○確
    曾交付本案支票予被告，後被告持已完成發票行為之本案支
    票交付與丙○○以清償債務，丙○○屆期提示支票，因該支
    票遭丁○○以遺失為由申請掛失，遂遭退票無訛。
  (二)繼此，本案爭點乃在丁○○交由本案支票予被告之因，究係
    如丁○○所言，因被告佯稱欲持票查證票信，於票信無問題
    後，始可獲得工作及貸予款項，致其陷於錯誤而交付？進認
    丁○○並未同意亦未授權被告簽發本案支票？抑或如被告及
    其辯護人所稱係丁○○為謀得工作，乃同意交付本案支票予
    被告作為客票使用？另須審究本案支票之發票行為完成究由
    何人所為？係被告抑或被告改稱其友人，甚或再度改稱為丁○○友人所為？茲丁○○及被告間歧異之供詞互相比較，綜
    合卷內所有事證、物證及證人戊○○、丙○○間之供述證據
    ，藉以判明究竟是丁○○指訴正確，或被告辯詞可採：
  1.首先，被告既已自承其於94年8 月15日持已完成發票行為之
    本案支票，係伊本人親自持之至臺南市○○○路丙○○所經
    營之「南亞當鋪」交付予高某，以清償債務，有被告前開自
    白、證人丙○○上述證言可證，自屬真實。至於被告究係如
    何完成本案支票之發票行為一情，其先於檢察官偵訊中自白
    係伊先填載金額後，再以電話告知丁○○日期及金額等語明
    確（參臺灣臺南地方法院檢察署95年度他字第1987號偵查卷
    第34頁、臺灣臺南地方法院檢察署95年度偵字第13549 號偵
    查卷第16頁），是依被告所述，其已明白自承本案支票發票
    行為乃其本人所為，且係「自行」先填載金額後，再以電話
    告知丁○○，此情與證人丁○○於偵查中所證述：「‧‧後
    來被告才跟我說，他把這張票開出去了‧‧」等語相符（參
    臺灣臺南地方法院檢察署95年度他字第19878 號偵查卷第48
    頁），足證本案支票之發票行為應係被告所為，且為該發票
    行為時，被告並未會同丁○○甚明。故被告嗣於本院審理中
    ，先改稱本案支票係委請姓名不詳第三人所簽發云云（參本
    院95年11月20日準備程序筆錄第6 頁即審卷第34頁）；後再
    改稱係由丁○○友人所簽發，且該票面金額25萬元，係與丁○○談後所決定云云（參本院96年11月22日審判筆錄第11頁
    即審卷第160 頁），所為辯解，除前後不一互生齟齬外，亦
    與證人丁○○證述相悖，顯為虛偽不實，應無可採。
  2.再者，被告雖於偵、審中均辯稱該日伊於「忘不了咖啡店」
    以提供工作為條件，要求丁○○提供本案支票予伊，作為客
    票使用，故丁○○應允而授權交付云云。然據證人丁○○於
    檢察官偵訊及本院審理時均到庭結稱：「我們認識的當天，
    他（被告）確實有提議叫我把票子借他使用，他也可以提供
    工作讓我作，我還在考慮是否同意，隔天去他工廠要談工作
    時，他就說要我把票子先給他，他要去照會，當時，我並沒
    有同意票子就是讓他拿去使用，只是照他所說，讓他先照會
    一下，後來他票子就沒有還給我，也沒有讓我工作，什麼多
    沒有，所以我才知道被騙了」（參臺灣臺南地方法院檢察署
    95年度偵字第13549 號偵查卷第6 頁）、「我在94年8 月14
    日晚間持臺灣企銀的支票去戊○○的店要找戊○○調錢，戊○○在忙，己○○剛好進來該店，戊○○就介紹我與己○○
    認識，我與己○○聊天時，談及我要找戊○○借錢，我問己○○是否能夠借錢給我，己○○告訴我可以到他工廠工作，
    要我把票交給他，借他去查證票信。」、「（戊○○為何介
    紹你認識己○○？）說己○○那邊有工廠，可以去己○○的
    工廠那邊工作，而己○○說要週轉錢可以，但是要到他的工
    廠工作，己○○也說要查證票信後，才可以借錢給我」、「
    （是否94年8月14日當天己○○當場表明如果票信沒有問題
    ，要借錢給你，並給你工作？）是的」等語明確（參本院96
    年2 月7 日審判筆錄第11頁至第12頁即審卷第95頁至第96頁
    ），是依證人丁○○所述，被告確以提供工作為條件，以換
    取丁○○交付本案支票作為客票使用外，被告甚以借貸金錢
    為條件以獲取丁○○提供本案支票，雖被告就此供述，僅表
    示願提供工作，並無包括貸與金錢，惟本院認為丁○○原本
    欲持票向戊○○借款，此情已為戊○○於檢察官偵訊及本院
    審理中供證明確（參臺灣臺南地方法院檢察署95年度他字第
    1987號偵查卷第61頁，本院96年2 月7 日審判筆錄第6 頁即
    審卷第90頁），足見丁○○就金錢需求確有燃眉之急，此可
    由丁○○經由戊○○介紹下，於初次見面情況下，即貿然向
    被告表示欲以票借錢一情，益見明確，是本院認被告除表示
    可提供工作外，應包括貸與金錢，被告所稱僅表示願提供工
    作，不包括貸與金錢，應非屬實。
  3.繼上所述，證人丁○○既係於因被告以「提供工作」、「貸
    與金錢」等語，始同意交付本案支票，然被告嗣後非但未借
    與金錢予丁○○，甚未提供工作一情，亦為證人丁○○指證
    明確，為前所述。雖被告稱係因丁○○贏得六合彩彩金，無
    意工作云云，然為證人丁○○於本院審理時當庭否認，並證
    稱：伊後至己○○工廠，看到裡面機具已經搬走，曾問及他
    人，說己○○已經搬走等語（參本院上開審判筆錄第15頁即
    審卷第99頁），而被告就工廠未再營運一節，亦於審理中所
    自承（參本院96年11月22日審判筆錄，雖被告就工廠未能營
    運之因，辯稱係遭友人及黑道所累，惟就此部分並無法提出
    報案資料以供查證，故本院認被告此部分辯解，亦無可採。
    再者，被告經濟亦屬不佳，並無閒置金錢可貸與丁○○，此
    依被告前自93年2 月4 日即以其本人所有，出廠年份已達 8
    年之久之自小客車向丙○○所經營之「南亞當鋪」抵押借款
    20萬元，且屆至清償期即93年3 月4 日除無力清償外，期間
    利息亦曾拖欠，除據證人丙○○證述於偵、審中證述明確外
    （參臺灣臺南地方法院檢察署95年度他字第1987號偵查卷第
    31頁，本院95年12月27日審判筆錄第5 頁至第9 頁即審卷第
    57頁至第61頁），並有前開典當借據收據及當票附卷可參。
    此外，被告甚後於94年6 月間積欠案外人城榮宏債務達 255
    萬元，除為被告自承外（參本院96年11月22日審判筆錄第15
    頁至第16頁即審卷第164 頁至第165 頁），並有臺灣臺南地
    方法院檢察署94年度偵字第14159 號起訴書在卷可佐（參審
    卷第107 頁至第108 頁），在在可證被告於94年8 月14日資
    力早已陷於窘境，焉有資力再可貸與證人丁○○，顯見被告
    於明知本身無意提供工作予丁○○，亦無力可貸與金錢予許
    某，卻向其佯以可提供工作及貸與金錢為餌，致使丁○○陷
    於錯誤交付本案支票，而詐取本案支票，被告此一所為自當
    成立詐欺取財甚明。
  4.被告及其辯護人固認丁○○為長期使用支票之人，而查證票
    信，無庸交付支票，何況丁○○所交付之本案支票已蓋有本
    人即發票人印文，顯見丁○○確有同意並授權被告使用本案
    支票云云。惟本院認為本案支票原即係丁○○於94年8 月14
    日持之前往戊○○所經營咖啡店，欲向陳某借貸，彼時該支
    票已蓋妥發票人印文，除為證人丁○○證述明確外，亦據證
    人戊○○於偵、審中結證綦詳（參臺灣臺南地方法院檢察署
    95年度他字第1987號偵查卷第61頁，本院96年2 月7 日審判
    筆錄第6 頁即審卷第90頁），而被告亦自承其於該日即94年
    8 月14日，即約定丁○○於翌日持票前往其所開設之工廠商
    談相關事宜，則丁○○依約再持該已蓋妥發票人印文之本案
    支票前往被告工廠，此舉並無悖於常理。況以，丁○○當日
    持票至被告工廠，其目的無非期能獲得工作及金錢，故縱依
    證人所證述，其已有使用支票長達10年之久經驗，並曾收取
    他人支票等語不諱（參本院96年2 月7 日審判筆錄第10頁至
    第11頁即審卷第94頁至第95頁），然其亦證稱從未查證他人
    支票票信等語甚明（參同上筆錄第11頁），故其於急於獲得
    被告金錢貸與，而將本案支票交付與被告，以為單純係供查
    證支票票信一情，並非難以想像，證人丁○○之陳述，自當
    可採。況且，依前所論，被告係於取得本案支票，隨即將已
    完成發票行為之本案支票交付予丙○○，以清償債務，顯見
    被告取得本案支票之目的，原意在清償其與丙○○之舊債，
    是如被告所言，其確獲得丁○○同意使用本案支票，依理丁○○應於當場將票面金額及日期填載完畢，何須再由被告費
    事填寫，益證被告所言均為卸責之詞。
  5.雖被告依法無自證無罪之義務，不因其辯解不成立，而推定
    其犯罪，但被告就其當時資力應為良好，確可提供工作及金
    錢予丁○○及其後丁○○為何未獲得工作，及如何證明丁○○確有同意其使用本案支票等節，除無法提出證明外，遑論
    其本身說詞前後反覆，莫衷一是，則公訴人所據以提出之上
    述書證、供述證據及本院所認定之供述證據，係對被告不利
    之積極證據，並無違反無罪推定原則。
  (三)綜上所述，本案事證已臻明確，被告詐欺取財及意圖供行使
    之用，而偽造有價證券等犯行，均堪以認定，應依法論科。
五、論罪科刑之理由─
  (一)按行為後法律有變更者，適用行為時之法律，但行為後之法
    律有利於行為人者，適用最有利於行為人之法律，為民國94
    年2 月2 日公布，95年7 月1 日施行之修正後刑法第2 條第
    1 項所明文。此規定乃與刑法第1 條罪刑法定主義契合，而
    貫徹法律禁止溯及既往原則，係規範行為後法律變更所生新
    舊法律比較適用之準據法，是刑法第2 條本身雖經修正，但
    刑法第2 條既屬適用法律之準據法，本身尚無比較新舊法之
    問題，應一律適用裁判時即修正現行刑法第2 條規定以決定
    適用之刑罰法律。又本次刑法修正之比較新舊法，應就罪刑
    有關之共犯、未遂犯、想像競合犯、牽連犯、連續犯、結合
    犯，以及累犯加重、自首減輕暨其他法定加減原因（如身分
    加減）與加減例等一切情形，綜其全部罪刑之結果而為比較
    ，有最高法院95年5 月23日95年度第8 次刑庭會議決議意旨
    可資參照。準此：
  1.按「主刑之重輕，依第三十三條規定之次序定之。」、「同
    種之刑，以最高度之較長或較多者為重。最高度相等者，以
    最低度之較長或較多者為重。」、「刑之重輕，以最重主刑
    為準，依前二項標準定之。」、「最重主刑相同者，參酌下
    列各款標準定其輕重：‧‧‧三、次重主刑同為選科刑或併
    科刑者，以次重主刑為準，依前二項標準定之。」，修正後
    刑法第35條規定甚明。被告行為後，刑法施行法於95年6 月
    14日修正公布增訂第1 條之1 ，於同年7 月1 日公布施行，
    該條規定「中華民國94年1 月7 日刑法修正施行後，刑法分
    則編所定罰金之貨幣單位改為新臺幣（第1 項）」、「94年
    1 月7 日刑法修正施行後，就其定數額提高為30倍。但72年
    6 月26日至94年1 月7 日新增或修正之條文，就其所定數額
    提高為3 倍」，其適用情形，固與上開條文增訂前適用現行
    法規所定貨幣單位折算新臺幣條例第2 條折算新臺幣及罰金
    罰鍰提高標準條例第1 條提高標準，並無二致。換言之，此
    一施行法之規定，僅在取代罰金罰鍰提高標準條例。但就刑
    法分則編及其特別法所規定之罰金刑之最低度刑而言，修正
    後刑法第33條第5 款已將「1 元以上」修正為「新臺幣1,00
    0 元以上，以百元計算之」，而修正前最低度1 元之銀元，
    折算為新臺幣3 元，並經罰金罰鍰提高標準條例提高為10倍
    即新臺幣30元，顯然新法不利於行為人，故依據最高法院前
    開決議，應依新法第2 條第1 項規定，適用最有利於行為人
    之法律，即以行為時之刑法第201 條第1 項及第339 條第 1
    項規定較有利於行為人。
  2.刑法第55條後段之牽連犯規定，亦經刪除，是於新法修正施
    行後，被告所為詐欺取財、偽造有價證券等犯行，即須分論
    併罰。比較新舊法之規定，修正後之規定對於被告較為不利
    ，依刑法第2 條第1 項之規定，自應適用行為時且較有利於
    被告之法律，即修正前刑法第55條後段規定論以牽連犯，從
    較重之一罪。
  (二)核被告己○○所為，係犯刑法第339 條第1 項詐欺取財罪、
    第201 條第1 項之意圖供行使之用，而偽造有價證券罪。次
    按偽造有價證券而復持以行使，其行使行為吸收於偽造行為
    之中，祇應論以偽造罪，業據最高法24年上字第458 號及31
    年上字第88號等判例意旨揭櫫明確。被告偽造有價證券後復
    持以行使，其行使之輕度行為，已為偽造有價證券之重度行
    為所吸收，亦不另論罪。被告所犯上開二罪，有方法結果之
    牽連關係，為牽連犯，應依修正前刑法第55條後段規定，從
    一重之意圖供行使之用而偽造有價證券罪處斷。
  (三)被告交付已完成發票之本案支票，係供擔保舊有欠款之用，
    除據證人丙○○證述明確外，亦為檢察官所是認（參起訴書
    犯罪事實欄第15行），被告顯然並未因此而另外獲取財物；
    再者，被告因擔保欠款而簽發本票，核其性質乃是「新債清
    償」，於新債務（即本票債務）尚未履行前，其舊債務（即
    貨款債務）仍未消滅（民法第320 條參照），是被告亦不可
    能因偽造支票，而獲取債務清償之不法利益，所為顯與詐欺
    罪之構成要件有間，附此敘明。
  (四)本院審酌被告明知個人經濟狀況不佳，不思循求正當途徑獲
    取利益，反詐取財物，其後甚偽造有價證券，所為足生損害
    於他人之信用、名譽及社會金融秩序，誠屬不該，且犯後屢
    屢反覆卸詞否認，態度不佳，實不宜輕縱等一切情狀，量處
    如主文所示之刑。
  (五)至於被告所犯之罪，雖在中華民國96年4 月24日以前，但其
    所犯之罪，係屬中華民國96年罪犯減刑條例第3 條第1 項第
    15款所定不予減刑之情形，自不予減刑。
  (六)末查已完成發票行為之本案支票，除其上「丁○○」印文，
    屬真正印章（即該印章非被告所偽刻）之印文，不能依刑法
    第219 條規定宣告沒收外，有最高法院48年度臺上字第 113
    號、第1533號、51年度臺上字第1054號等判例意旨可供參照
    ，其他部分，既屬偽造之有價證券，雖未扣案，但不能證明
    已經滅失，應依刑法第205 條規定，不問屬於犯人即被告與
    否，併予諭知沒收。
六、適用之法律─
  (一)刑事訴訟法第299 條第1 項前段。
  (二)刑法第2 條第1 項前段、第201 條第1 項、第339 條第1 項
    、第205 條、修正前刑法第55條。
  (三)刑法施行法第1 條之1 第1 項、第2 項前段。
本案經檢察官甲○○到庭執行職務。
中　　華　　民　　國　　96　　年　　12　　月　　10　　日
            刑事第十三法庭  審判長法  官  張維君
                                  法　官  蔡直青
                                  法　官  莊玉熙
上正本證明與原本無異。
如不服本判決應於收受本判決後10日內向本院提出上訴書狀，並
應敘述具體理由。如未敘述上訴理由者，應於上訴期間屆滿後20
日內向本院補提理由書狀（均須按他造當事人之人數附繕本）「
切勿逕送上級法院」。
                                  書記官  黃傳鈞
中　　華　　民　　國　　96　　年　　12　　月　　12　　日
附錄本案論罪科刑法條：
刑法第201 條第1 項
意圖供行使之用，而偽造、變造公債票、公司股票或其他有價證
券者，處3 年以上10年以下有期徒刑，得併科3000元以下罰金。
刑法第339 條第1 項
意圖為自己或第三人不法之所有，以詐術使人將本人或第三人之
物交付者，處5 年以下有期徒刑、拘役或科或併科1 千元以下罰
金。
附記事項：告訴人或被害人對於判決如有不服，請具備理由逕向
檢察官聲請檢察官提起上訴，其上訴期間之計算，係以檢察官收
受判決正本日期為準。
